臺灣桃園地方法院刑事判決　　　　　　　95年度交訴字第99號
公　訴　人　臺灣桃園地方法院檢察署檢察官
被　　　告　乙○○
　　　　　　　　　　國民
　　　　　　　　　　3樓
上列被告因業務過失致死案件，經檢察官提起公訴（95年度調偵
字第270 號），被告於本院準備程序進行中就被訴事實為有罪之
陳述，經本院告知簡式審判程序意旨，並聽取公訴人、被告之意
見後，本院合議庭裁定依簡式審判程序審理，本院判決如下：
    主  文
乙○○從事業務之人，因業務上之過失致人於死，處有期徒刑陸
月，如易科罰金，以參佰元折算壹日。
    事  實
一、乙○○係設於桃園縣桃園市○○里○○○○街8 巷3 號1 樓之
    「冠昌交通有限公司」 (以下簡稱冠昌公司)之 計程車司機
    ，為從事駕駛業務之人。乙○○於民國94年6 月3 日晚上8
    時20分許，駕駛車牌號碼980-LQ號營業用小客車，沿桃園縣
    八德市○○路內側車道由南往北方向行駛，本應汽車駕駛人
    應注意車前狀況，並隨時採取必要之安全措施；行經醫院，
    應減速慢行，作隨時停車之準備，而依當時情形，又無不能
    注意之情事，竟疏未注意，僅因接獲冠昌公司通知有客人須
    載運，欲儘速到達指定地點接運客人，於行經八德市○○路
    與署立桃園醫院急診室入口前路口，不但未予減速，反加速
    欲通過該路口。適有楊來允騎乘之車牌號碼SHE-851 號輕型
    機車，沿八德市○○路由南往北方向騎乘，在乙○○駕駛之
    營業用自小客車車頭右側同向行駛，欲左轉進入署立桃園醫
    院內，卻未注意應依規定於該路口30公尺前先進入內側車道
    內，反於行經路口時方左轉，又未注意左後方有乙○○之車
    輛加速通過路口，使未注意車前狀況及行經醫院前未減速慢
    行之乙○○右前保險桿處擦撞楊來允所騎機車之左側車腹，
    致楊來允人車倒地，因車禍而受有頭部外傷致顱內出血之傷
    害。乙○○見狀即透過計程車電台向警方報案，於員警到場
    前留於現場，並於員警到場時自首而接受裁判。楊來允經送
    醫急救，於翌日（4 日）晚上11時47分許仍不治死亡。
二、案經楊來允之子甲○○ (原名李秉鈞)告 訴及臺灣桃園地方
    法院檢察署檢察官相驗後簽分偵辦。
    理  由
一、程序部分：本件被告所犯係死刑、無期徒刑或最輕本刑為3
    年以上有期徒刑以外之罪，其於準備程序中就被訴事實為有
    罪之陳述，經本院告知簡式審判程序之旨，並聽取當事人意
    見後，經本院合議庭依刑事訴訟法第273 條之1 第1 項規定
    裁定由受命法官獨任進行簡式審判程序，合先敘明。
二、實體部分：
(一)上揭犯罪事實，業據被告乙○○於警詢、偵訊及本院行準備
    程序及審理時均坦承不諱。且查，被告領有職業小型車駕駛
    執照；肇事當時係駕駛車牌號碼980-LQ營業小客車；肇事前
    係因為接冠昌公司之案子而駕駛；肇事時除以駕駛計程車為
    業外，並無其他工作之事實，除據被告於本院行準備程序、
    審理時供承在卷 (見95年10月30日準備程序筆錄第2 頁、96
    年1 月16日審理筆錄第6 頁)外 ，並有職業小型車駕駛執照
    正反面影本各1 張 (見相驗卷第8 頁)、 肇事現場照片 (見
    相驗卷第16至18、第20至23頁)在 卷足稽，可認被告於肇事
    時係從事以駕駛為業務之人。
(二)次查，本案發生擦撞係在桃園縣八德市○○路桃園醫院及急
    診室入口前路口內；被告所駕駛之營業用小客車右前保險桿
    有擦撞痕跡；被害人楊來允所騎乘機車左側車腹處有擦撞痕
    跡之事實，有桃園縣政府警察局八德分局道路交通事故現場
    圖、2 車肇事後之車損照片、肇事後現場照片附卷足參。考
    以被告肇事後車輛停置之位置係靠近路口往北向中央分隔島
    前約2. 3公尺處，楊來允機車係倒置於已過路口之中華路北
    向內側車道內等情，再參以被告於警詢、偵訊及本院審理時
    均自承肇事前係在該路內側車道內行駛，可認2 車係在該路
    口內之內側車道發生擦撞。被告之右前保險桿既擦撞楊來允
    所騎乘機車之左側車腹，顯可認被告於擦撞前，被害人楊來
    允已騎乘該機車在被告所駕駛汽車之右前方並已左轉。且被
    告於本院訊問時供稱：被害人騎乘機車在伊右前葉子板時伊
    並未看見被害人，是在被害人突然左轉時才看到被害人 (見
    95 年10 月30日訊問筆錄第3 頁)， 通過路口前伊只有專注
    在看前方的紅綠燈，且該處並不是很亮，沒認真看是看不到
    被害人。被害人雖在伊右側葉子板處，但因還有一點距離，
    當伊看到被害人時，被害人已經衝到伊前面 (見96年1 月16
    日審理筆錄第5 頁)等 語，益徵被害人自在被告右前葉子板
    處直至騎乘至被告右前車頭旁此段時間內，均未見得被害人
    ，其所見得被害人時，被害人已在其右前方且已左轉。則被
    告在被害人與其右前葉子板平行直至已至其右前車頭旁時，
    被告均未見得被害人，顯然未注意右車前狀況，待再見被害
    人時，被害人已左轉，當然不及閃避。再者，被告尚自承，
    伊到肇事路口前有慢慢加速等語 (見96年1 月16日審理筆錄
    第6 頁)； 而肇事地點又係進入醫院入口處之路口之事實，
    有卷附之現場照片可參。是被告於行經醫院前時，不但未依
    規定減速慢行，反加速通過之事實亦應可確定。被告駕車時
    ，未注意車前狀況，復在行經醫院前之路口時，又加速前進
    未減速慢行，於被害人楊來允於左轉欲進入醫院內時，被告
    不及反應而發生擦撞等情均足堪認定。反面言之，若被告充
    份注意車前狀況 (包括左前、正前及右前方)， 或於行經醫
    院路口時復依規定減速慢行，當不致發生本件事故自明。
(三)按汽車行駛時，駕駛人應注意車前狀況，隨時採取必要安全
    措施；及汽車行經醫院等公共場所出入口，應減速慢行，坐
    隨時停車之準備，道路交通安全規則第94條第3 項及第93條
    第1 項第2 款定有明文。被告為駕駛營業用自小客車之司機
    ，為從事業務之人，對於上述道路交通安全規定知之甚詳。
    依常理，亦應知該等公共場所之出入口，往往均為人、車匯
    雜之處，隨時有人、車通過，更應於行經該路前即詳加注意
    車前狀況並予減速，以應隨時突發之狀況。況依附卷之交通
    事故調查報告表所載，本件肇事時之時、地、天候、路況皆
    屬良好，顯無不能注意之情事，竟於行經醫院出入口時，疏
    未注意車前狀況，又未減速慢行，復予加速貿然前行致煞車
    不及而擦撞被害人楊來允所騎乘之機車，顯違上開交通安全
    規則，其有過失至為顯然。況本件經送驗定認：「被告乙○
    ○駕駛營業小客車疏未注意車前狀況為肇事次因。」，有臺
    灣省桃園縣區車輛行車事故鑑定委員會95年7 月13日桃縣行
    字第09552020367 號函及所附之桃縣鑑字第950345號鑑定意
    見書在卷可稽，亦認被告乙○○卻有過失。雖該函亦認：「
    楊來允駕駛輕型機車未距交岔路口三十公尺前換入內側車道
    左轉彎為肇事主因。」，即被害人事發時未依相關交通規則
    之規定，於距離交岔路口30公尺前換入內側車道，行至交岔
    路口中心處違規左轉，亦與有過失，惟仍無解於被告過失刑
    責之認定。
(四)又被害人楊來允係因車禍而受有頭部外傷致顱內出血而死亡
    之事實，有臺灣桃園地方法院檢察署檢察官相驗筆錄、相驗
    屍體證明書、驗斷書、相驗照片在卷足按。是被告駕車之過
    失行為，與被害人所生之死亡結果間，顯有相當因果關係。
    此外，尚有桃園縣政府警察局道路交通事故初步分析研判表
    附卷足憑，被告業務過失致人於死犯行，洵堪認定。
三、查被告行為後，刑法條文業經修正公布並於95年7 月1 日施
    行。修正後刑法第2 條第1 項之規定，係規範行為後法律變
    更所生新舊法律比較適用之準據法，於修正後刑法施行後，
    應適用修正後刑法第2 條第1 項規定之從舊從輕之原則為比
    較；修正後刑法第2 條第2 項，則為同條第1 項之特別規定
    ，於修正後刑法施行後，關於非拘束人身自由之保安處分，
    應依修正後刑法第2 條第2 項之規定，適用裁判時之法律。
    而修正後刑法第2 條第1 項係採從舊從輕原則，適用最有利
    於行為人之法律。既曰法律，自較刑之範圍為廣；除法律有
    特別規定者（如修正後刑法第2 條第2 項非拘束人身自由之
    保安處分適用裁判時法，修正後刑法施行法第9 條之3 規定
    之情形），應依其規定；或事關執行之緩刑之宣告，或犯罪
    在刑法修正施行前，自首在刑法施行後之自首部分，或程序
    之規定（程序從新，如刑法第40條沒收宣告之程序規定），
    應適用裁判時之修正後刑法之規定外；依修正後刑法第2條
    第1 項比較時，應就罪刑有關之共犯、未遂犯、連續犯、牽
    連犯、結合犯，以及累犯加重，自首減輕暨其他法定加減原
    因（如身分加減）與加減例等一切情形，綜其全部之結果而
    為比較。關於易科罰金之折算標準、易服勞役之折算標準及
    期限、罰金與死刑是否併予執行、多數有期徒刑定應執行之
    刑時之最高刑期之限制等之修正，事涉行為人易刑折算標準
    金額之多寡與期限之長短及定執行刑時能否就罰金刑併予執
    行或有期徒刑定應執行之刑時最高度之限制，亦均屬依修正
    後刑法第2 條第1 項所應比較適用法律之範圍。拘束人身自
    由之保安處分，並非屬修正後刑法第2 條第2 項規定應適用
    裁判時法之範圍，除有特別規定者外，亦屬應依修正後刑法
    第2 條第1 項比較適用之法律；從刑附屬於主刑，除法律有
    特別規定者外，依主刑所適用之法律（以上參考最高法院95
    年5 月23日刑事庭第8 次會議決議及最高法院24年上字第46
    34號、24年上字第5292號、27年上字第2615號判例）。另最
    高法院95年度第21次刑庭會議決議對同年第8 次刑事庭會議
    決議為補充決議認：95年5 月23日刑事庭第8 次會議就「刑
    法94年修正施行後之法律比較適用決議」一、之1.即明載新
    法第2 條第1 項之規定，係規範行為後「法律變更」所生新
    舊法比較適用之準據法…。故如新舊法處罰之輕重相同，即
    無比較適用之問題，非此條所指之法律有變更，即無本條之
    適用，應依一般法律適用原則，適用裁判時法。同決議五、
    之2.想像競合犯認新法第55條但書係科刑之限制，為法理之
    明文化，非屬法律之變更；六、之1.謂新法第59條之規定，
    為法院就酌減審認標準見解之明文化，非屬法律之變更，均
    同此見解。其為純文字修正者，更應同此理等情，有該次決
    議可資參照。故新舊法之處罰相同，對被告並無有利或不利
    之情形者，即非屬法律之變更，應逕適用裁判時法。故與本
    案有關之法律變更及比較茲分述如下：
    (一)關於刑法第276 條第2 項業務過失致人於死之罰責，係
        有拘役之規定。而修正前刑法第33條第4 款規定：「拘
        役：一日以上，二月未滿。但遇有加未重時，得加至四
        月。」。修正後刑法第33條第4 款規定：「拘役：一日
        以上，六十日未滿，但遇有加重時，得加至一百二十日
        。」。此部分以修正後之刑法較有利於行為人。
    (二)關於刑法第276 條第2 項業務過失致人於死之罰金刑部
        分，係規定得併科罰金。由原定貨幣單位銀元3000元以
        下罰金，依罰金罰鍰提高標準條例第1 條前段提高為10
        倍為銀元30000 元以下罰金，折算為新臺幣90000 元以
        下罰金，經依修正後刑法施行法第1 條之1 第1 項、第
        2 項前段規定，修正為貨幣單位為新臺幣，並就所定數
        額提高為30倍，亦即修正為新臺幣90000 元以下罰金。
        此部分依上開最高法院95年度第21次刑事庭會議決議觀
        之，因修正前、修正後均屬相同固無庸比較。惟法定罰
        金刑最低度部分，由修正前刑法第33條第5 款規定為銀
        元1元 以上，依罰金罰鍰提高標準條例第1 條前段提高
        為10倍為銀元10元以上罰金，折算新臺幣為30元以上罰
        金。然修正後刑法第33條第5 款則修正為新臺幣1000元
        以上，以百元計算，與修正前不同，仍應比較。故以法
        定罰金最低度而言，以修正前刑法之規定較有利於行為
        人。
　  (三)易科罰金部分：被告行為時之刑法第41條第1 項前段規
        定：「犯最重本刑為五年以下有期徒刑以下之刑之罪，
        而受六個月以下有期徒刑或拘役之宣告，因身體、教育
        、職業、家庭之關係或其他正當事由，執行顯有困難者
        ，得以一元以上三元以下折算一日，易科罰金。」。又
        被告行為時之易科罰金折算標準，依修正前罰金罰鍰提
        高標準條例第2 條前段（現已刪除）規定，就其原定數
        額提高為1 百倍折算1 日，亦即被告行為時之易科罰金
        折算標準，應以銀元1 百元以上3 百元以下之數額折算
        1 日，經折算為新臺幣後，應以新臺幣3 百元以上9 百
        元以下折算為1 日。惟95年7 月1 日施行之刑法第41條
        第1 項前段規定：「犯最重本刑為五年以下有期徒刑以
        下之刑之罪，而受六個月以下有期徒刑或拘役之宣告者
       ，得以新臺幣一千元、二千元或三千元折算一日，易科
        罰金」，併於同日廢除罰金罰鍰提高標準條例第2 條之
        規定，亦即係以1 千元、2 千元或3 千元折算1 日。故
        以修正前之規定，較有利於行為人。
    (四)自首部分：被告行為時刑法第62條規定：「對於未發覺
        之罪自首而受裁判者，減輕其刑。但有特規定者，依其
        規定。」，故修正前刑法關於自首者，係採必減輕其刑
        。修正後刑法第62條規定：「對於未發覺之罪自首而受
        裁判者，得減輕其刑。但有特規定者，依其規定。」，
        是修正後刑法對犯罪自首者，係採「得」減輕其刑。故
        仍以修正前刑法之規定，較有利於行為人。
    (五)綜合比較上述修正前、修正後之刑法相關變更規定，以
        適用修正前刑法較有利於被告，故於適用上開變更規定
        時，仍應適用修正前有利於行為人之刑法之相關規定處
        斷。
三、故核被告乙○○所為，係犯行為時刑法第276 條第2 項之業
    務過失致人於死罪。又被告於肇事後即請電臺為其報警，並
    停留於肇事地點待警方至現場處理；員警到場前尚不知何人
    肇事；被告於員警到場後，復當場承認為肇事人之事實，除
    據被告供承在卷外，並有到場員警王君毅公務電話紀錄在卷
    可參，可認被告已為自首；況被告於警詢、偵訊及本院審理
    時均按時到庭應訊，可認其確願接受裁判，應依修正前刑法
    第62條前段規定減輕其刑。再者，被告素無前科之事實，有
    臺灣高等法院被告前案紀錄表在卷可參。爰審酌被告素無前
    科已如前述；本件係因業務過失致人於死，但被害人亦與有
    過失；被告犯罪後，不論於警詢、偵訊及本院審理時均自承
    犯行，態度良好；且肇事後，保險公司已給付告訴人154 萬
    元之事實，業據告訴人於本院審理時指陳無訛。惟被告除於
    被害人楊來允死亡後給付1 萬元之白包予被害人家屬及為楊
    來允辦理超渡法會2 次而支出1 萬餘元外，自己未再支付任
    何賠償金額予被害人家屬，亦未與告訴人成立和解直至本案
    審結，實有可議及其他一切情狀，量處如主文所示之刑。
四、據上論斷，依刑事訴訟法第273 條之1 第1 項、第299 條第
    1 項前段，修正後刑法第2 條第1 項，刑法第276 條第 2項
    ，修正前刑法第41條第1 項、第62條前段，罰金罰鍰提高標
    準條例第1 條，修正前罰金罰鍰提高標準條例第2 條，判決
    如主文所示。
本案經檢察官丁俊成到庭執行職務。
中　　華　　民　　國　　96　　年　　1　　月　　 23　　日
　　　                  刑事第六庭  法　官  崔　秉　君
以上正本證明與原本無異。
如不服本判決，應於判決送達後10日內向本院提出上訴狀（應附
繕本），上訴於臺灣高等法院。
　　　　　　　　　　　　　　　　　　書記官　劉　霜　潔
中　　華　　民　　國　　96　　年　　1　　月　　 23　　日
附錄
中華民國刑法第276條第2項
（過失致死罪）
因過失致人於死者，處2 年以下有期徒刑、拘役或2 千元以下罰
金。
從事業務之人，因業務上之過失犯前項之罪者，處5 年以下有期
徒刑或拘役，得併科3 千元以下罰金。
